【裁判字號】    97,消債抗,21
【裁判日期】    970203
【裁判案由】    抗告事件
【裁判全文】
臺灣彰化地方法院民事裁定            97年度消債抗字第21號
抗  告  人
即  債務人  甲○○
上列抗告人因消費者債務清理事件聲請更生程序事件，對於中華
民國97年10月16日本院97年度消債更字第203 號裁定提起抗告，
本院裁定如下：
    主  文
抗告及保全處分之聲請均駁回。
抗告程序費用新臺幣壹仟元由抗告人負擔。
    理  由
一、本件抗告意旨略以：抗告人所主張之每月生活必要費用項目
    ，其中房屋貸款新臺幣（下同）10,000元部分，係為清償有
    擔保之債務，此部分雖係因置產而生之之清償債務行為，然
    該房屋係抗告人所賴以安身立命之場所，如因債權人強制執
    行而遭拍賣，抗告人必然失去棲身之所，亦需另負擔租屋費
    用，故貸款支出應屬必要之生活費用；又抗告人雖自陳其資
    產總價值有1,928,000 元之多，然不動產之價格常因經濟環
    境變化而波動，縱由抗告人自行出售或依強制執行程序處分
    該資產，亦未必賣得高價，甚或乏人問津而無法處分，故抗
    告人縱擁有該資產，亦陷於不能清償債務或或有不能清償之
    虞之境地。原審以抗告人每月支出10,000元之房屋貸款非屬
    必要生活費用，而抗告人每月平均薪資有22,000元足以清償
    債務，且抗告人資產總值顯然高於債務總額為由，駁回抗告
    人之更生聲請，顯非適法。為此，爰聲請廢棄原裁定，並准
    抗告人開始更生程序等語。
二、按債務人不能清償債務或有不能清償之虞者，得依本條例所
    定更生或清算程序，清理其債務，消費者債務清理條例第3
    條定有明文，而所謂清償資力，係由財產、信用、勞力三者
    構成，是法院審酌債務人是否有不能清償債務或有不能清償
    債務之虞，即應綜合債務人之現有財產、工作能力及信用狀
    況，於客觀上綜合判斷其是否已陷於長期間完全欠缺清償能
    力或有長期間不能清償其債務之可能，故該債務人所擁有財
    產現值之多寡，自屬衡量因素之一。次按聲請更生或清算不
    合程式或不備其他要件者，法院應以裁定駁回之，但其情形
    可以補正者，法院應定期間先命補正，復為同條例第8 條所
    明定。
三、經查：抗告人自陳現時收入每月新臺幣（下同）22,000元，
    並提出小規模營業聲請人簡單損益表為證，其主張堪信屬實
    。惟抗告人主張每月生活必要費用達16,915元，其中10,000
    元為房屋貸款支出，因該不動產若遭拍賣，抗告人必然失去
    棲身之所，故該支出亦屬必要之生活費用云云。惟查，依聲
    請人所提彰化市第五信用合作社（下稱彰化五信）借款展期
    申請書所載，該筆借款之用途為週轉金，還款財源為營業收
    入，擔保品種類則為房地，故該筆貸款支出係抗告人向彰化
    五信消費借貸之償還款，並非房貸支出，原審認此部分支出
    應自必要之生活費用中剔除，尚無違誤，是以其前開收入扣
    除必需支出後，尚餘15,085元足供清償負債，堪認債務人應
    無不能清償債務之情事【計算式：22,000元－（16,915元－
    10,000元）＝15,085元】；再者抗告人既自陳其所有之不動
    產依公告現值估鑑後，現值為1,928,000 元，顯高於抗告人
    之債務總額1,435,912 元（含有擔保債務637,000 元、無擔
    保債務798, 912元），而抗告人之清償資力，於未併計其工
    作能力及信用之情形下，僅以現有財產即足以清償債務，自
    無「不能清償債務」或「有不能清償債務之虞」之情形。從
    而，抗告人既無不能清償債務或有不能清償債務之虞，自與
    消費者債務清理條例第3 條之要件不符，抗告意旨就此部分
    對原裁定之指摘，於法無據，委不足採。
四、次查，抗告人雖又陳稱將其所有房地如遭變賣償債，將使其
    家人生活陷於困境，亦需另外負擔租屋費用云云，惟抗告人
    如果真因工作不穩定而有不能清償之情事，則又如何有能力
    按月繳交10,000元之分期款至今？況聲請人基於欲保留資產
    之心態，不願處分資產以清償所積欠之債務，反聲請本件更
    生程序，冀望藉此減免債務，亦非債清條例之立法意旨。再
    者，人民安居並不以居住於自有住宅為必要，租屋居住亦為
    目前社會眾多經濟狀況無力負擔購屋支出之人的安居方式；
    況抗告人就該房地仍有抵押之借款債務分期款尚在繳付之中
    ，因此，將該房地變賣清償債務後，其雖增加租屋支出，但
    亦可同時減少貸款支出。從而，抗告人有關出售房屋將陷於
    生活困境且需另外負擔租屋費用之主張，實非有據，亦不足
    採。
五、綜上，足見抗告人之抗告理由，均不可採。是抗告人聲請更
    生，既未符消費者債務清理條例第3條「 不能清償債務或有
    不能清償之虞」之要件，且上開欠缺又屬無從補正，依上開
    說明，抗告人本件更生聲請，其聲請自不備要件，且此欠缺
    又屬無從補正，是其聲請自不合法，不應准許。從而，原裁
    定駁回抗告人之聲請，並無違誤，抗告意旨請求廢棄原裁定
    ，並無理由，應予駁回。
六、抗告人另聲請依消費者債務清理法第19條規定，准予為抗告
    人財產之保全處分，停止臺灣彰化地方法院97年度執己字第
    37326 號強制執行事件對債務人之財產強制執行，惟參酌同
    條第4 項之規定，本件更生之聲請既經駁回，抗告人保全處
    分之聲請自失所附麗，應併予駁回，附此敘明。
七、據上論結，本件抗告為無理由，依消費者債務清理條例第11
    條第2項、第15條，民事訴訟法第495條之1第1項、 第449條
    第1項、第95條、第78條，裁定如主文。
中    華    民    國    97    年    2    月    3    日
                  民事第二庭      審判長法  官  邱月嬌
                                        法  官  施錫揮
                                        法  官  李言孫
以上正本係照原本作成。
本裁定不得再抗告。
中    華    民    國    97    年    2     月    3    日
                                        書記官  施惠卿


司法院資訊處製作；財團法人民間司法改革基金會備份。
